【裁判字號】    97,交聲,111
【裁判日期】    970529
【裁判案由】    聲明異議
【裁判全文】
臺灣高雄地方法院交通事件裁定         97年度交聲字第111號
原處分機關  高雄市政府交通局
異  議  人  甲○○
上列異議人即受處分人因違反道路交通管理處罰條例案件，不服
高雄市政府交通局中華民國96年12月31日高市府交裁字第裁32-N
O0000000號裁決處分（舉發案號：高雄縣政府警察局九十六年三
月二日高警交字第NO0000000 號），聲明異議，本院裁定如下：
    主  文
異議駁回。
    理  由
一、原處分意旨略以：異議人即受處分人甲○○騎乘車號J3K-37
    5 號重型機車，於民國96年3 月2 日下午17時58分許，行經
    高雄縣鳳山市○○○路由西往東方向時，逆向行駛，後停在
    該路口斑馬線旁之空地，等待違規左轉入澄清路，當時員警
    發覺異議人逆向行駛，鳴笛示意並揮動交通指揮棒，令異議
    人停車受檢，但未獲回應，俟該路口中山西路之號誌轉綠燈
    之際，異議人即駕車直接左轉入澄清路後逃逸拒絕接受稽查
    ，經警當場記下異議人車號、顏色等，而開單舉發異議人有
    「不依遵行方向行駛」、「違反處罰條例之行為，拒絕停車
    接受稽查而逃逸」之違規行為，後高雄市政府交通局爰依道
    路交通管理處罰條例第45條第1 款、第60條第1 項規定，分
    別裁處異議人罰鍰新臺幣（下同）1,800 元（不按遵行之方
    向行駛）及6,000 元（拒絕停車接收稽查而逃逸），並依同
    條例第63條第1 項第1 款規定，各記違規點數1 點（合計記
    違規點數2 點，違規記點部分業經高雄市政府交通局以移送
    書補正之）。
二、異議意旨略以：異議人於當日行經該處並未有任何違規情事
    發生，當時車輛太多也未見員警制止，高縣交警隊將伊當作
    提款機擅開雙倍罰單，且罰單並未即時送達本人，後經監理
    單位查明通知本人始知此事，有所不服，請求撤銷原處分等
    語。
三、按汽車（包括機車）駕駛人，爭道行駛有不按遵行之方向行
    駛之情形者，處600 元以上1,800 元以下罰鍰，並記違規點
    數1 點；汽車駕駛人，駕駛汽車有違反道路交通管理處罰條
    例之行為，經交通勤務警察或依法令執行交通稽查任務人員
    制止時，不聽制止或拒絕停車接受稽查而逃逸者，除按各該
    條規定處罰外，處3,000 元以上6,000 元以下罰鍰，並記違
    規點數1 點，道路交通管理處罰條例第45條第1 款、第60條
    第1 項、第63條第1 項第1 款分別定有明文。又汽車駕駛人
    之行為有不服指揮稽查而逃逸之情形，當場不能或不宜攔截
    製單舉發者，得逕行舉發；逕行舉發，應記明車輛牌照號碼
    、車型等可資辨明之資料，以汽車所有人為被通知人製單舉
    發；道路交通管理處罰條例之處罰，受舉發違反道路交通管
    理事件之受處罰人，認為受舉發之違規行為應歸責他人者，
    應於舉發違反道路交通管理事件通知單應到案日期前，檢附
    相關證據及應歸責人相關證明文件，向處罰機關告知應歸責
    人，處罰機關應即另行通知應歸責人到案依法處理；逾期未
    依規定辦理者，仍依本條例各該違反條款規定處罰，同條例
    第7 條之2 第1 項第1 款、第4 項、第85條第1 項有明確規
    定。
四、經查：
(一)、異議人甲○○有騎乘車號J3K-375 號重型機車，於96年3 月
    2 日下午17時58分許，行經高雄縣鳳山市○○○路由西往東
    方向時，逆向行駛，後停在該路口斑馬線旁之空地，等待違
    規左轉入澄清路，經警發覺異議人逆向行駛，鳴笛示意並揮
    動交通指揮棒令異議人停車受檢，但異議人竟俟該路口中山
    西路之號誌轉綠燈之際，即駕車直接左轉入澄清路後拒絕接
    受稽查而逃逸之情，有上開舉發通知單及裁決書在卷可稽。
(二)、異議人雖以上揭情詞置辯，然查證人即現場舉發員警洪允彰
    於96年5 月7 日本院調查時到庭具結證述：伊當日值行17時
    至19時的交通勤務，異議人騎在鳳山市○○○路中山西路上
    由西往東行駛，但異議人是逆向行駛，在中山西路紅燈時，
    異議人就逆向左切直接停在附卷之圖二雙子星檳榔攤前的空
    地上，不是停在待轉區的格子裡、也不是停在斑馬線上，異
    議人車頭與伊呈現正對面的方向，當時伊就注意到異議人違
    規逆向行駛，便上前制止，伊鳴笛、揮動指揮棒，但異議人
    沒有反應，異議人又等到澄清路號誌變紅燈時，亦即中山西
    路變成綠燈時，直接騎到澄清路快車道上，由南向北方向行
    駛，異議人行駛澄清路一小段路後便靠右行駛在慢車道上，
    而在光復路口右轉逃逸無蹤，伊當時站在附卷之圖二所畫交
    警站的位置上，也就是斑馬線上，與異議人距離很近而且是
    面對面的方向，異議人一定有看到伊制止命令停車接受稽查
    的動作，伊有鳴笛並揮指揮棒，異議人一定有看到，卻仍然
    沒有停車而從澄清路快車道逃逸。伊執行交通勤務已經一年
    多，所以很注意違規以及不服稽查的車輛，伊的習慣是先當
    場記下車牌，回去再查電腦，伊很確定車牌號碼沒有記錯，
    異議人騎的車是銀色重型機車等語綦詳在卷，核與證人當庭
    提呈之現場照片4 張所示情形相符，復有高雄縣政府警察局
    96年11月29日高縣警交字第0960089008號函在卷足憑，再參
    以證人擔任交通執勤任務有相當期間，在其發現違規車輛逕
    自駛離之情形下，當會心神專注於記憶違規車輛之牌照號碼
    及車輛特徵等事項，以證人為執行交通勤務之專業警察人員
    ，應無發生誤認及誤記之可能性，況證人與異議人既不相識
    ，亦無怨隙，衡情應無設詞攀誣之可能，是其證述應堪採信
    。故異議人確有逆向行駛、拒絕稽查而逃逸之違規行為無訛
    。
(三)、又按各種違規行為，各有其不同之執行方法，就超速、酒醉
    駕車而言，非輔以科學工具，實難僅憑執勤者之五官知覺判
    斷之。然就汽車有無違規左轉，有無逃避攔檢而言，單憑執
    勤者之目擊即可確定，且時機稍縱即逝，並非每件違規行為
    均須以照相舉發，始可認定，是本件縱無舉發當時照片為證
    ，亦無法逕認該駕駛人即無違規之行為。另佐以證人身為警
    員，受有相當之執勤訓練，舉發當時並無視距不良等情況。
    是異議人所辯，顯係事後卸責之詞，尚難採信。
五、綜上所述，異議人異議並無理由，原處分機關以上開規定，
    裁處異議人罰鍰7800元，並共記違規點數2 點，核無不當，
    裁量亦屬適當，其異議應予駁回。
六、據上論斷，應依道路交通案件處理辦法第19條，裁定如主文
    。
中    華    民    國    97    年    5     月    29    日
                    交通法庭  法  官  吳金芳
如不服本裁定，應於收受送達後5 日內，向本院提出抗告狀。
以上正本證明與原本無異。
中    華    民    國    97    年    6     月    4     日
                              書記官  武凱葳


司法院資訊處製作；財團法人民間司法改革基金會備份。
